臺灣高等法院民事裁定
110年度重家上字第14號
上  訴 人   汪坤城
            汪樹欉
            汪忠恊
            汪忠皇


視同上訴人  汪彩雲
            汪玉珠


被  上訴人  汪彩鳳
上列當事人間請求分割遺產事件，對於中華民國111年7月29日本
院判決（110年度重家上字第14號）提起上訴，本院裁定如下：
    主  文
上訴人應於本裁定正本送達後七日內，補正委任律師或具律師資
格之關係人為訴訟代理人之委任狀，並補繳第三審裁判費新臺幣
伍拾貳萬參仟玖佰伍拾陸元，逾期不補正，即駁回其上訴。
被上訴人應於本裁定正本送達後七日內，補繳第二審裁判費新臺
幣伍拾肆萬參仟伍佰陸拾元。
    理  由
一、按提起民事第三審上訴，應預納裁判費及委任律師為訴訟代
    理人。但上訴人或其法定代理人具律師資格者，不在此限；
    上訴人之配偶、三親等內之血親、二親等內之姻親，或上訴
    人為法人、中央或地方機構時，其所屬專任人員具律師資格
    並經法院認為適當者，亦得為第三審訴訟代理人。上訴人未
    依規定預納裁判費，並委任訴訟代理人，第二審法院應先定
    期命補正，逾期未補正者，第二審法院應以上訴不合法裁定
    駁回之，民事訴訟法第77條之16第1項前段、第466條之1第1
    項、第2項、第4項，第481條準用第442條第2項分別定有明
    文。次按以一訴主張數項標的者，其價額合併計算之。但所
    主張之數項標的互相競合或應為選擇者，其訴訟標的價額，
    應依其中價額最高者定之，民事訴訟法第77條之2第1項定有
    明文。以上規定，依家事事件法第51條於家事訴訟事件準用
    之。另按請求分割遺產之訴，其訴訟標的價額之計算，應以
    原告在第一審起訴時因分割所受利益之客觀價額為準，就此
    種事件上訴時，其訴訟標的價額及上訴利益額，亦以此為準
    ，不因被告或原告提起上訴而有所歧異。又原告以一訴合併
    請求返還遺產及分割遺產，二者訴訟標的雖不相同，惟自經
    濟上觀之，其訴訟目的一致，不超出終局標的範圍，其訴訟
    標的價額，應以其中價額最高者定之（最高法院110年度台
    抗字第551號裁定要旨參照）。
二、經查：
　㈠本件被上訴人於原法院起訴請求分割被繼承人汪呂蓮之遺產
    ，嗣於本院第二審程序中追加請求上訴人汪坤城、汪樹欉、
    汪忠皇、汪忠恊（下稱汪坤城等4人）返還如附表一編號2至
    3「應返還/分配之金額」欄所示款項、汪坤城返還如該附表
    編號4、6「應返還/分配之金額」欄所示款項、汪忠皇返還
    該附表編號5「應返還/分配之金額」欄所示款項予兩造公同
    共有，先位聲明求為命返還前開款項予兩造公同共有，並分
    割汪呂蓮如附表一所示遺產；另追加備位依民法第1164條規
    定，請求按兩造應繼分比例分割如附表二編號1所示遺產，
    並依民法184條第1項前段、第179條規定，請求汪坤城等4人
    給付被上訴人如附表二編號2至3所示、汪坤城給付伊如該附
    表編號4、6所示、汪忠皇給付伊如該附表編號5所示之不當
    得利或損害賠償（見本院卷二第98、109、117至118、180至
    181頁）。經本院以110年度重家上字第14號判決就被上訴人
    先位請求部分判命汪坤城等4人應返還如附表一編號2至3「
    應返還/分配之金額」欄所示遺產予兩造公同共有，汪呂蓮
    所遺如附表一「應返還/分配之金額」欄編號1至3所示遺產
    ，應按如附表一「本院認定之分割方法」欄所示分割方法分
    割。上訴人聲明不服，對之提起上訴（至附表一編號4至6所
    示部分，經本院認定非遺產，未據被上訴人聲明不服，已非
    遺產範圍）。經核上訴人提起第三審上訴，就先位部分之分
    割遺產、返還遺產訴訟標的價額依序為554萬9,095元、3,83
    3萬元，併同移審之備位部分，訴訟標的價額為688萬3,479
    元（計算式依序如附表一、二所示），依前說明，其訴訟標
    的價額應以先位部分其中價額較高者即返還遺產之訴訟標的
    價額定之。從而，本件上訴人提起第三審上訴之訴訟標的價
    額核定為3,833萬元，應徵第三審裁判費52萬3,956元。茲命
    上訴人於收受本裁定後7日內補正，如逾期不補正，本院將
    以上訴為不合法，裁定駁回之。
  ㈡又被上訴人於本院第二審程序追加前開請求後，就先位部分
    之分割遺產、返還遺產訴訟標的價額依序為688萬3,478元、
    4,767萬681元，備位部分訴訟標的價額為688萬3,479元（計
    算式依序如附表一、二所示），依前說明，其訴訟標的價額
    應以先位部分其中價額較高者即返還遺產之訴訟標的價額定
    之。故本件第二審上訴之訴訟標的價額應核定為4,767萬681
    元，應徵第二審裁判費64萬7,376元，被上訴人僅繳納10萬3
    ,816元，有裁判費收據附卷可稽（見本院卷一第44頁），尚
    欠第二審裁判費54萬3,560元（即64萬7,376元－10萬3,816元
    ＝54萬3,560元）。茲限被上訴人於本裁定送達後7日內，如
    數向本院補繳。
三、爰裁定如主文。　　 
中　　華　　民　　國　　111 　年　　11　　月　　10　　日
                  家事法庭
                        審判長法  官  張松鈞
         　　　 　　　　　　　法  官　楊舒嵐
        　　　　　　　　　　　法  官　許勻睿
正本係照原本作成。
核定訴訟標的價額部分，如不服裁定得於收受送達後10日內向本
院提出抗告狀，並繳納抗告費新臺幣1千元。
其餘部分不得抗告。
中　　華　　民　　國　　111 　年　　11　　月　　10　　日

　　　　　　　　　　　　　    書記官  秦湘羽

附表一
編號 遺產項目 應返還/分配之金額(新臺幣) 備註 1 汪呂蓮八里區農會帳號：00000000000000號帳戶存款 51萬3,666元及其孳息  2 汪呂蓮依序於100年6月30日、101年1月4日由八里區農會帳戶轉入汪坤城、林珮璇於八里區農會開立帳號00000000000000號聯名帳戶之寄託款項350萬元、200萬元 400萬元 (已扣除轉給汪彩鳳、汪玉珠、汪彩雲各50萬元）  3 汪呂蓮依序於101年6月14日、102年7月3日至同年10月23日、103年1月2 日至同年3月6日、103年8月22日由八里區農會帳戶轉入或提款存入汪樹欉、汪忠皇於八里區農會開立帳號00000000000000號聯名帳戶之寄託款項222萬元、1,890萬元(即45萬元×42次＝1,890萬元)、1,421萬元(即49萬元×29次＝1,421萬元)、200萬元 3,433萬元 (已扣除轉給汪彩鳳、汪玉珠、汪彩雲各100萬元）  4 票號：CE0000000至CE0000000號，發票人為遠東商業銀行股份有限公司（下稱遠東商銀）、受款人為汪呂蓮之支票共4張，經汪林蓮在其後以「汪呂蓮」之名義簽名背書後存入汪林蓮在第一商業銀行股份有限公司丹鳳分行申設之帳號：00000000000號帳戶兌現所得之票款 263萬7,200元 非遺產 5 票號：CE0000000至CE0000000號，發票人為遠東商銀、受款人為汪呂蓮之支票共4張，經汪忠皇在其後以「汪呂蓮」之名義簽名背書後存入汪忠皇在八里區農會申設之帳號：00000000000000號帳戶兌現所得之票款 612萬5,630元 非遺產 6 票號：CE0000000號，發票人為遠東商銀、受款人為汪呂蓮之支票1張，經汪坤城在其後以「汪呂蓮」之蓋印背書後存入汪坤城在土地銀行城東分行申設之帳號：000000000000號帳戶兌現所得之票款 57萬7,851元 非遺產     合 計  4,818萬4,347元  被上訴人於本院追加後訴訟標的價額之計算式： ⑴分割遺產訴訟標的價額：688萬3,478元   4,818萬4,347元×應繼分1/7≒688萬3,478元(小數點以下四捨五入) ⑵返還遺產訴訟標的價額：4,767萬681元   400萬元＋3,433萬元＋263萬7,200元＋612萬5,630元＋57萬7,851元 ＝4,767萬681元 -------------------------------------------------------- 上訴人上訴第三審之訴訟標的價額計算式： ⑴分割遺產訴訟標的價額：554萬9,095元 　(51萬3,666元＋400萬元＋3,433萬元）×應繼分1/7≒554萬9,095元(小數點以下四捨五入) ⑵返還遺產訴訟標的價額：3,833萬元   400萬元＋3,433萬元＝3,833萬元    

附表二
編號 遺產項目/不當得利或損害賠償項目 應返還/分配之金額(新臺幣) 分割方法/被上訴人請求金額(新臺幣) 1 汪呂蓮八里區農會帳號：00000000000000號帳戶存款 51萬3,666元及其孳息 兩造依應繼分比例分配各取得7分之1 (51萬3,666元×1/7≒7萬3,381元) 2 汪呂蓮依序於100年6月30日、101年1月4日由八里區農會帳戶轉入汪坤城、林珮璇於八里區農會開立帳號00000000000000號聯名帳戶之款項350萬元、200萬元 400萬元 (已扣除轉給汪彩鳳、汪玉珠、汪彩雲各50萬元） 57萬1,429元 (400萬×1/7≒57萬1,429元) 3 汪呂蓮依序於101年6月14日、102年7月3日至同年10月23日、103年1月2 日至同年3月6日、103年8月22日由八里區農會帳戶轉入或提款存入汪樹欉、汪忠皇於八里區農會開立帳號00000000000000號聯名帳戶之款項222萬元、1,890萬元(即45萬元×42次＝1,890萬元)、1,421萬元(即49萬元×29次＝1,421萬元)、200萬元 3,433萬元 （已扣除轉給汪彩鳳、汪玉珠、汪彩雲各100萬元） 490萬4,286元 (3,433萬×1/7≒490萬4,286元) 4 票號：CE0000000至CE0000000號，發票人為遠東商銀、受款人為汪呂蓮之支票共4張，經汪林蓮在其後以「汪呂蓮」之名義簽名背書後存入汪林蓮在第一商業銀行股份有限公司丹鳳分行申設之帳號：00000000000號帳戶兌現所得之票款 263萬7,200元 37萬6,743元 (263萬7,200元×1/7≒37萬6,743元) 5 票號：CE0000000至CE0000000號，發票人為遠東商銀、受款人為汪呂蓮之支票共4張，經汪忠皇在其後以「汪呂蓮」之名義簽名背書後存入汪忠皇在八里區農會申設之帳號：00000000000000號帳戶兌現所得之票款 612萬5,630元 87萬5,090元 (612萬5,630元×1/7＝87萬5,090元) 6 票號：CE0000000號，發票人為遠東商銀、受款人為汪呂蓮之支票1張，經汪坤城在其後以「汪呂蓮」之蓋印背書後存入汪坤城在臺灣土地銀行股份有限公司(下稱土地銀行)城東分行申設之帳號：000000000000號帳戶兌現所得之票款 57萬7,851元 8萬2,550元 (57萬7,851元×1/7≒8萬2,550元)      合  計   688萬3,479元